臺灣士林地方法院交通事件裁定　　　　　　　　　　　九十三年度交聲字第一二號
　　原處分機關　臺北巿交通事件裁決所
　　異　議　人
　　即受處分人　甲○○
右列異議人即受處分人因違反道路交通管理處罰條例案件，對於臺北市交通事件裁決
所中華民國九十二年十月三十日所為之處分（原處分案號：北市裁三字第裁二二─Ａ
八Ｋ九○○五六五號）聲明異議，本院裁定如左：
    主  文
原處分撤銷。
甲○○不罰。
    理  由
一、原處分機關係以異議人即受處分人甲○○於民國九十二年十一月五日晚上九時十
    七分許，駕駛車牌號碼七Ｅ—七一一九號自用小客車，途經臺北市○○○路○段
    一七二號前時，因使用手持式行動電話通話，經臺北市政府警察局大安分局交通
    分隊警員查覺並當場攔停掣單舉發，因依道路交通管理處罰條例第三十一條之一
    第一項之規定，裁處罰鍰新台幣三千元。
二、異議人聲明異議理由則以：伊當時駕駛前開自用小客車，並未使用手持式行動電
    話，竟遭警員攔停，並要求伊提供行動電話號碼0000000000號，警員
    並隨即試行撥打確認無誤，豈料事後警員仍堅持開單舉發，使伊無法換領駕駛執
    照等語。
三、經查：
  (一)按法院受理交通事件，準用刑事訴訟法之規定，道路交通管理處罰條例第八十九
    條前段定有明文。而「認定犯罪事實所憑之證據，雖不以直接證據為限，間接證
    據亦包括在內，然而無論直接證據或間接證據，其為訴訟上之證明，須於通常一
    般之人均不致有所懷疑，而得確信其為真實之程度者，始得據為有罪之認定，倘
    其證明尚未達到此一程度，而有合理之懷疑存在而無從使事實審法院得有罪之確
    信時，即應由法院為諭知被告無罪之判決。」（最高法院七十六年臺上字第四九
    八六號判例意旨），即法院審理違反道路交通管理處罰條例聲明異議案件時，亦
    應有其適用。易言之，法院應憑證據認定異議人即受處分人之違規事實，如仍有
    合理懷疑存在時，即應從有利於受處分人之認定。
  (二)查本件原處分機關係以告發之臺北市政府警察局大安分局交通分隊警員所填製之
    「舉發違反道路交通管理事件通知單」為處罰之唯一依據。訊之證人即臺北市政
    府警察局大安分局交通分隊警員證人黃宇維固到庭結證稱：「當時我正好騎到忠
    孝東路西向東方向，到敦化南路口時，我看到異議人駕駛汽車在使用手持式電話
    ，我沒有立即制止，我尾隨在他後面‧‧‧我跟異議人說他打行動電話，異議人
    剛開始跟我說對不起，但是當我要開單時，異議人就開始否認使用行動電話。我
    們發生爭執，我確實有向異議人要電話號碼，但是我不確定是否是異議人當時所
    使用的手機號碼，我有看到他在使用電話，我就沒有作進一步查證。」（見本院
    九十三年二月二十五日訊問筆錄）云云，然本件舉發違規通知單既係本件舉發人
    即證人黃宇維所製發，其上述證詞之效力即無異於上揭舉發違規通知單。又本件
    純係證人黃宇維目測而舉發，亦未經拍照存證，容有發生誤判之可能，復無其他
    在場之人可資證明，則現存之證據尚不足為不利於受處分人之認定。況證人黃宇
    維指證稱受處分人使用手持式行動電話之時間約為九十二年十一月五日晚上九時
    十分許，嗣經本院依職權向中華電信股份有限公司調閱受處分人所使用之前開行
    動電話號碼雙向通聯記錄查核結果，是時（即九十二年十一月五日晚上九時十分
    許）並無任何通聯記錄，同日下午七時四十八分許，曾有通話二十五秒；晚上九
    時三十分許則有二通未接聽之來電，此外，當日並無其他通話記錄，此有中華電
    信（行動）資料查詢一份附卷可稽，足認受處分人所辯，堪可採信。
  (三)綜上所陳，原處分機關所憑之證據，既有合理之懷疑，揆諸前揭說明意旨，自應
    作有利於受處分人之認定。從而，原處分機關未予詳查而逕予裁罰，尚有未洽，
    本件異議為有理由，原處分應予撤銷，另諭知受處分人不罰，以資適法。
據上論結，應依道路交通案件處理辦法第二十條，裁定如主文。
中　　　華　　　民　　　國　　九十三　　年　　　五　　　月　　　三　　　日
                                  臺灣士林地方法院交通法庭
                                      法　官  李  昆  霖
右正本證明與原本無異。
如不服本裁定，應於送達後五日內，向本院提出抗告狀。
                                      書記官  陳  佳  伶
中　　　華　　　民　　　國　　九十三　　年　　　五　　　月　　　六　　　日
